臺灣高雄地方法院刑事判決　　　　　　　100年度訴字第436號
公　訴　人　臺灣高雄地方法院檢察署檢察官
被　　　告　吳瑞文
指定辯護人　陳俊偉律師
上列被告因違反槍砲彈藥刀械管制條例案件，經檢察官提起公訴
（99年度偵字第28507 號），本院判決如下：
    主  文
吳瑞文犯非法持有空氣槍罪，處有期徒刑壹年捌月，併科罰金新
臺幣伍萬元，罰金如易服勞役，以新臺幣壹仟元折算壹日。緩刑
年，緩刑期間付保護管束，並應接受法治教育肆場次。扣案如
附表所示之物，均沒收。
    事  實
一、吳瑞文明知可發射金屬或子彈而具有殺傷力之空氣手槍，屬
    槍砲彈藥刀械管制條例所列管之槍枝，非經主管機關許可，
    不得非法持有。詎其基於非法持有管制槍枝之犯意，於民國
    99年2 月間某日，上網購入可發射金屬彈丸而具有殺傷力之
    空氣手槍2 支（槍枝管制編號分別為：高鑑0000000000號、
    高鑑0000000000號），均未經許可而持有之。嗣經警先後於
    99年8 月24日上午11時許、同日中午12時許，前往吳瑞文如
    附表所示工作地點及住處執行搜索，分別扣得上述空氣手槍
    2 支（含CO2 鋼瓶），及其所有供該等槍枝使用之CO2 鋼瓶
    22支、6 MM玻璃珠1 罐、6 MM鋼珠2 罐、4.4 MM鋼珠1 罐、
    填彈器1 個、替代槍管2 支、通槍條1 支，及預備供該槍枝
    使用之鋼釘子彈1 包（26顆）等物，而查獲上情。
二、案經高雄市政府警察局刑警大隊移送臺灣高雄地方法院檢察
    署檢察官偵查起訴。
    理  由
一、本判決所引用據以認定事實之各項證據，均經當事人及辯護
    人於本院審理中表示不爭執證據能力（見本院100 年度審訴
    字第208 號卷〈下稱審訴卷〉第22頁），且於調查證據時，
    已知悉各該證據之內容及性質，皆未於言詞辯論終結前聲明
    異議。本院審酌各該證據作成之客觀環境及條件，均無違法
    取證或其他顯不可信之情形，作為證據使用皆屬適當，依刑
    事訴訟法第159 條之5 之規定，均有證據能力，合先敘明。
二、前述事實，已據被告吳瑞文於本院審理中坦認不諱（見本院
    100 年度訴字第436 號卷〈下稱訴字卷〉第23-25 頁），並
    有本院核發之搜索票、高雄市政府警察局刑警大隊搜索扣押
    筆錄、扣押物品目錄表、採證照片、槍枝初步檢視報告表、
    高雄縣政府警察局（現改制高雄市政府警察局）槍彈鑑定書
    附卷為證（見高雄市政府警察局刑警大隊高市警刑大偵七字
    第0990025866號卷〈下稱警卷〉第6 至29頁、臺灣高雄地方
    法院檢察署99年度偵字第28507 號卷〈下稱偵卷〉第17-24
    頁），復有如附表所示之空氣手槍等物扣案為憑。被告自白
    既有前述證據可資佐證，足認與事實相符，自堪採為論科之
    依據。被告持有上述空氣手槍2 支之事實，已堪認定。辯護
    人雖主張：「上述槍枝鑑定採取日本研究結果，以單位面積
    動能達每平方公分20焦耳作為殺傷力之認定標準，並非適當
    ，應以我國內政部警政署刑事警察局以活體豬隻試驗之結果
    ，即單位面積動能達每平方公分24焦耳作為認定殺傷力之認
    定標準，被告所持有之空氣手槍應均不具殺傷力」。惟查：
  (一)按槍砲彈藥刀械管制條例第8 條所稱「可發射金屬或子彈具
    有殺傷力之各式槍砲」，係指具有適於發射金屬或子彈之正
    常結構與功能，而對人體具有殺傷力者而言，至其是否足以
    「使人喪失戰鬥能力」或足以「穿入『豬體』皮肉」，則非
    所問（最高法院96年度臺上字第5110號判決意旨參照）。又
    槍枝殺傷力之標準，係以「在最具威力之適當距離，以彈丸
    可穿入人體皮肉層之動能」為基準，業據司法院81年6 月11
    日祕臺廳(二)字第06985號函釋在案。
  (二)經本院向內政部警政署刑事警察局函查有關殺傷力研究實驗
    之數據：(1)美國軍醫總署定義：彈丸撞擊動能達58呎磅（約
    78.6焦耳），足以使人喪失戰鬥能力。(2)我國內政部警政署
    刑事警察局對活豬進行射擊測試結果，彈丸單位面積動能達
    24焦耳／平方公分，則足以穿入豬隻皮肉層。(3)依日本科學
    警察研究所之研究結果，彈丸單位面積動能達20焦耳／平方
    公分，則足以穿入人體皮肉層」等情，有內政部警政署刑事
    警察局100 年4 月1 日刑鑑字第1000029535號函暨附件「槍
    枝殺傷力之研究」（翁景惠著、「刑事科學」期刊第35期）
    、「銃事件搜查銃器鑑識役割」（內山常雄
    著、「警察學論集」第54卷第6 號）、「BALLISTIC DATA,
    PERFORMANCE OF AMMUNITION 」（Bruce A. Hanesalo 著、
    War Department, 23 September 1944 ）等國內外文獻在卷
    可考（見本院審訴卷第34-69 頁）。槍砲彈藥刀械管制條例
    第8 條所稱之「殺傷力」之標準，既係在「最具威力之適當
    距離」以彈丸可穿入「人體皮肉層」之動能為基準，本不須
    達於使人喪失戰鬥能力；而豬隻皮肉層又較人體皮肉層難於
    穿透，自不應以「足以使人喪失戰鬥能力」或「足以穿入豬
    隻皮肉層」，作為槍砲彈藥刀械管制條例所稱「殺傷力」之
    標準，而應以上述日本科學警察研究所之研究結果，即「彈
    丸單位面積動能達每平方公分20焦耳，足以穿入人體皮肉層
    」，作為認定槍枝殺傷力之標準。
  (三)本件被告所持有上述空氣手槍2 支，經送請原高雄市政府警
    察局鑑定結果：(1)送鑑槍枝（管制編號：高鑑0000000000號
    ）係氣體動力式槍枝，以小型高壓氣體鋼瓶內之氣體為發射
    動力，經以金屬彈丸（直徑6 MM、重約0.88公克）測試結果
    ，最大發射速度為119 公尺／秒，計算其動能為6.2 焦耳，
    經換算單位面積動能為「21焦耳／平方公分」。(2)送鑑槍枝
    （管制編號高鑑0000000000號），亦係氣體動力式槍枝，以
    小型高壓氣體鋼瓶內氣體為發射動力，經以金屬彈丸（直徑
    約4.5 MM、重約0.36公克）測試結果，最大發射速度為136
    公尺／秒，計算其動能為3.3 焦耳，換算其單位面積動能為
    「20焦耳／平方公分」等情，有上述槍彈鑑定書在卷可查（
    見偵卷第21頁）。上述空氣手槍經鑑定結果，單位面積動能
    分別達每平方公分21焦耳及20焦耳，均足以穿入人體皮肉層
    ，即已符合殺傷力之認定標準。況且員警於查獲時，當場以
    鋁片試射結果，均能貫穿鋁片，有採證照片為憑（見警卷第
    17-18 頁），被告於偵查中亦自承上述空氣手槍能射穿鋼板
    等語（見偵卷第7 頁），益徵上述空氣手槍確有殺傷力無誤
    。辯護人以該等槍枝單位面積動能未達於每平方公分24焦耳
    ，尚不足以穿透豬隻皮肉層，主張各該槍枝並無殺傷力等語
    ，應係對於殺傷力之定義有所誤會，尚非可採。綜上所述，
    本件事證明確，被告上開犯行，已堪認定，應予依法論科。
三、按「行為後法律有變更者，適用行為時之法律。但行為後之
    法律有利於行為人者，適用最有利於行為人之法律」，刑法
    第2 條第1 項定有明文。查被告行為後，槍砲彈藥刀械管制
    條例業於100 年1 月5 日修正公布，同月7 日生效，其第8
    條第6 項增訂：「犯第1 項、第2 項或第4 項有關空氣槍之
    罪，其情節輕微者，得減輕其刑」。本件被告係犯該條例第
    8 條第4 項有關空氣槍之罪，且經本院認其情節輕微（詳如
    後述），經比較新舊法結果，自以適用現行新法對其較為有
    利。核被告所為，係犯（現行）槍砲彈藥刀械管制條例第8
    條第4 項之非法持有空氣槍罪。查被告因對空氣槍具有興趣
    ，復於鄉間畜養雞鴨等家禽，常有麻雀搶食飼料，故而購買
    上述具有殺傷力之空氣手槍，用以射擊麻雀等情，業據被告
    供明在卷（見警卷第4 頁、本院訴字卷第30頁），且上述槍
    枝之單位面積動能分別為每平方公分21焦耳及20焦耳，甫達
    殺傷力之認定標準，被告又無違反槍砲彈藥刀械管制條例之
    前案紀錄，有臺灣高等法院被告前案紀錄表在卷可按（見本
    院訴字卷第38頁），本次經查獲具有殺傷力之空氣手槍2 支
    ，且未查獲於持有期間曾使用該等槍枝從事犯罪，本院認其
    所犯本件非法持有空氣槍罪，情節尚屬輕微，爰依（現行）
    槍砲彈藥刀械管制條例第8 條第6 項之規定減輕其刑。
四、審酌被告前有傷害前科（因處拘役而不構成累犯），有上述
    前案紀錄表可查，素行欠佳，明知持有具殺傷力之空氣手槍
    ，有危害他人安全之虞，法律嚴禁私人持有，仍為個人興趣
    及驅趕麻雀之需，非法持有空氣手槍2 支，期間已逾1 年，
    法紀觀念淡薄，並造成社會治安潛在危險；衡以被告經查獲
    之空氣手槍數量為2 支，且未查獲使用該等槍枝從事犯罪，
    自警詢、偵查以迄審判，始終坦承犯行，犯罪後態度尚可，
    教育程度高職畢業，家境小康，有受詢問人基本資料表在卷
    可查（見警卷第1 頁），及其犯罪之動機、手段、生活狀況
    等一切情狀，量處如主文所示之刑，並諭知併科罰金部分，
    以新臺幣1 千元折算1 日易服勞役之折算標準。
五、另查，被告前未曾因故意犯罪受有期徒刑以上刑之宣告，已
    如前述，其因個人興趣及驅趕害禽之需，一時失慮以致犯罪
    ，犯罪情結尚屬輕微，除經偵查、審判及科刑判決之教訓外
    ，復因本案而遭雇主解雇及其妻驅逐離家等情，業據其陳明
    在卷（見本院訴字卷第30頁），顯已受有極大之教訓，當能
    知所警惕，應無再犯之虞，允宜給予自新機會。本院認上開
    所宣告之刑，以暫不執行為適當，併予宣告緩刑3 年，以勵
    自新。另考量被告因欠缺法紀觀念以致觸法，為使其於緩刑
    期間保持良好品行，導正偏差行為，避免再犯，爰依刑法第
    74條第2 項第8 款之規定，諭知於緩刑期間應接受法治教育
    4 場次，並依同法第93條第1 項第2 款之規定，諭知於緩刑
    期間付保護管束，以觀後效。
六、扣案如附表編號1 、2 所示具有殺傷力之空氣手槍2 支（均
    含CO2 鋼瓶各1 支），均屬違禁物，應依刑法第38條第1 項
    第1 款之規定宣告沒收。如附表編號3 所示之CO2 鋼瓶22支
    ，被告雖供稱僅係供腳踏車及救生衣打氣之用云云，惟依卷
    內採證照片所示，顯與扣案空氣手槍所裝置之氣體動力鋼瓶
    完全相同（見警卷第18、26頁），足認均屬供上述空氣手槍
    發射動力所用，而為被告所有供犯罪所用之物，應依刑法第
    38條第1 項第2 款之規定宣告沒收。如附表編號4 至11所示
    之玻璃珠、鋼珠、填彈器、替代槍管、通槍條、鋼釘子彈等
    物，均屬被告所有供上述空氣手槍使用或預備（鋼釘子彈）
    之物，業據被告供明在卷（見本院訴字卷第25頁），均應依
    刑法第38條第1 項第2 款之規定宣告沒收。至於其他扣案之
    不具殺傷力之空氣手槍1 支（含CO2 鋼瓶。槍枝管制編號：
    0000000000號）、電鑽1 組（含鑽頭）、工具1 批（含十字
    起子2 支、雙頭十字起子1 支、六角型扳手1 組、斜口鉗1
    支、老虎鉗1 支、魚尾鉗1 支、活動扳手1 支、打孔鉗1 支
    ）等物，業據被告否認與本案有關，復無證據足認係違禁物
    或供犯罪所用或預備之物，均不予宣告沒收，附此敘明。
據上論斷，應依刑事訴訟法第299 條第1 項前段，（現行）槍砲
彈藥刀械管制條例第8 條第4 項、第6 項，刑法第2 條第1 項後
段、第11條前段、第42條第3 項、第74條第1 項第1 款、第2 項
第8 款、第93條第1 項第2 款、第38條第1 項第1 款、第2 款，
判決如主文。
本案經檢察官鄭珮琪到庭執行職務。
中    華    民    國   100    年    5     月    30    日
                  刑事第十六庭  審判長法  官  曾逸誠
                                      法  官  洪榮家
                                      法  官  林柏壽
以上正本係照原本作成。
如不服本判決應於收受判決後10日內向本院提出上訴書狀，並應
敘述具體理由。其未敘述上訴理由者，應於上訴期間屆滿後20日
內向本院補提理由書（均須按他造當事人之人數附繕本）「切勿
逕送上級法院」。
中    華    民    國   100    年    5     月    30    日
                                      書記官  洪嘉慧
附錄本案論罪科刑法條：
槍砲彈藥刀械管制條例第8 條
未經許可，製造、販賣或運輸鋼筆槍、瓦斯槍、麻醉槍、獵槍、
空氣槍或第4 條第1 項第1 款所定其他可發射金屬或子彈具有殺
傷力之各式槍砲者，處無期徒刑或5 年以上有期徒刑，併科新臺
幣1 千萬元以下罰金。
未經許可，轉讓、出租或出借前項所列槍枝者，處5 年以上有期
徒刑，併科新臺幣1 千萬元以下罰金。
意圖供自己或他人犯罪之用，而犯前2 項之罪者，處無期徒刑或
7 年以上有期徒刑，併科新臺幣1 千萬元以下罰金。
未經許可，持有、寄藏或意圖販賣而陳列第1 項所列槍枝者，處
3 年以上10年以下有期徒刑，併科新臺幣7 百萬元以下罰金。
第1 項至第3 項之未遂犯罰之。
犯第1 項、第2 項或第4 項有關空氣槍之罪，其情節輕微者，得
減輕其刑。
附表：
┌──┬──────────┬───┬─────────┐
│編號│    扣案物品名稱    │ 數量 │     查扣地點     │
├──┼──────────┼───┼─────────┤
│ 1  │空氣手槍（含CO2 鋼瓶│ 1 支 │高雄市○○區○○街│
│    │1 支。槍枝管制編號：│      │2巷24弄6號（吳瑞文│
│    │高鑑0000000000號）  │      │住處）            │
├──┼──────────┼───┼─────────┤
│ 2  │空氣手槍（含CO2 鋼瓶│ 1 支 │       同上       │
│    │1 支。槍枝管制編號：│      │                  │
│    │高鑑0000000000號）  │      │                  │
├──┼──────────┼───┼─────────┤
│ 3  │      CO2鋼瓶       │ 22支 │       同上       │
├──┼──────────┼───┼─────────┤
│ 4  │    6 MM玻璃珠      │ 1 罐 │       同上       │
├──┼──────────┼───┼─────────┤
│ 5  │     6 MM鋼珠       │ 1 罐 │       同上       │
├──┼──────────┼───┼─────────┤
│ 6  │    4.4 MM鋼珠      │ 1 罐 │       同上       │
├──┼──────────┼───┼─────────┤
│ 7  │     鋼釘子彈       │ 1 包 │       同上       │
│    │                    │(26顆)│                  │
├──┼──────────┼───┼─────────┤
│ 8  │      填彈器        │ 1 個 │       同上       │
├──┼──────────┼───┼─────────┤
│ 9  │      通槍條        │ 1 支 │       同上       │
├──┼──────────┼───┼─────────┤
│ 10 │     替換槍管       │ 2 支 │高雄市○○區○○路│
│    │                    │      │507 號（吳瑞文工作│
│    │                    │      │地點）            │
├──┼──────────┼───┼─────────┤
│ 11 │     6 MM鋼珠       │ 1 罐 │       同上       │
└──┴──────────┴───┴─────────┘